【裁判字號】    90,訴,423
【裁判日期】    900425
【裁判案由】    毒品危害防制條例
【裁判全文】
臺灣高雄地方法院刑事判決                            九十年度訴字第四二三號
    公  訴  人  臺灣高雄地方法院檢察署檢察官
    被      告  甲○○
右列被告因違反毒品危害防制條例案件，經檢察官提起公訴（八十九年度毒偵字第七
六一四號），本院判決如左：
    主  文
甲○○連續施用第貳級毒品，累犯，處有期徒刑陸月，如易科罰金以佰元折算壹日
；又持有第壹級毒品，累犯，處有期徒刑月，如易科罰金以佰元折算壹日。扣案
海洛因零點零捌公克（包裝重零點壹柒公克）沒收銷燬之。應執行有期徒刑捌月，如
易科罰金以佰元折算壹日；扣案海洛因零點零捌公克（包裝重零點壹柒公克）沒收
銷燬之。
    事  實
一、甲○○曾於民國八十六年間因違反麻醉藥品管理條例案件，經法院判處有期徒刑
    五月，於八十七年八月三日執行完畢；又於八十七年間因施用毒品案件，經本院
    以八十七年度毒聲字第二六九四號裁定送台灣高雄看守所附設勒戒處所觀察、勒
    戒後，經該所認無繼續施用毒品之傾向，業由台灣高雄地方法院檢察署檢察官於
    八十九年一月十八日以八十八年度偵緝字第八號不起訴處分書為不起訴處分確定
    。詎仍不知悔改，明知安非他命係毒品危害防制條例所明定之第二級毒品，不得
    持有及施用，竟另行基於施用安非他命之概括犯意，於前案不起訴處分後之八十
    九年六月中旬某日起至同年八月七日下午三時許止，連續在高雄縣梓官鄉○○○
    路保生二巷三十一號住處，施用安非他命數次。嗣於八十九年八月七日十七時三
    十五分許，持有第一級毒品海洛因０‧０八公克（包裝重０‧一七公克），在高
    雄縣白樹路與甲樹路口為警查獲，並扣得第一級毒品海洛因０‧０八公克（包裝
    重０‧一七公克）。經依公訴人以甲○○係二犯毒品危害防制條例第十條第二項
    之罪為由提出聲請，由本院以八十九年度毒聲字第九五一一號裁定送台灣高雄看
    守所附設勒戒處所觀察、勒戒，並經衛生醫療網支援醫師評定結果為「有繼續施
    用毒品傾向」。
二、案經高雄縣政府岡山分局移送臺灣高雄地方法院檢察署檢察官偵查起訴。
    理  由
一、訊據被告甲○○對於前揭時地連續施用第二級毒品安非他命之犯罪事實坦承不諱
，惟否認施用第一級毒品海洛因、扣案海洛因一包０‧０八公克（包裝重０‧一
    七公克）為其所有等情，經查：(一)被告為警查獲時所採取之尿液檢體，經送高雄
    縣政府衛生局以免疫學分析法及ＴＯＸＩ－ＬＡＢ方法檢驗，固均呈甲基安非他
    命及嗎啡陽性反應，有該局八十九年九月八日高衛試煙檢字第二二九五號煙毒尿
    液檢驗成績書附卷可稽。然經本院將上開尿液檢體，送請高雄醫學大學附設中和
    紀念醫院以較精密之免疫螢光偏極法（ＥＰＩＡ）為初步檢驗，以及以氣相層析
    質譜儀法（ＧＣ／ＭＳ）為確認檢驗結果，排除偽陽性後，僅呈安非他命陽性反
    應，有該院濫用藥物尿液檢驗報告在卷為憑，因此可認被告確係僅施用第二級毒
    品安非他命，而未施用第一級毒品海洛因甚明。雖扣案之白色粉末０‧０八公克
    （包裝重０‧一七公克）送法務部調查局鑑定，確係含有毒品海洛因成分，有該
    局編號000000000號鑑定通知書一紙在卷可參，但認定被告有無施用毒
    品、施用何種毒品，應以其尿液檢驗所顯現之結果作為認定之依據，而不以扣案
    之毒品為據。再查被告前如事實欄所載，因施用毒品案件，經台灣高雄地方法院
    裁定送臺灣高雄看守所附設勒戒處所觀察、勒戒後，經該所認定無繼續施用毒品
    傾向後，由台灣高雄地方法院檢察署檢察官於八十九年一月十八日以八十八年度
    偵緝字第八號不起訴處分書為不起訴處分確定之事實，有前開不起訴處分書、本
    院被告全國前案記錄表與臺灣高雄地方法院檢察署刑案資料查註記錄表各一份在
    卷可稽。又其於五年內再犯毒品危害防制條例第十條之罪，經裁定送臺灣高雄看
    守所附設勒戒處所觀察、勒戒，認有繼續施用毒品傾向，亦有臺灣高雄看守所附
    設勒戒處所九十年一月三日高所坤戒勒字第００一五號函所附之「有無繼續施用
    毒品傾向證明書」一份附卷可參。(二)被告另持有第一級毒品海洛因０‧０八公克
    （包裝重０‧一七公克）等情，業據被告於警訊中坦承不諱，雖於偵審中翻異其
    詞，惟查獲當時僅被告一人在現場，且被告迄未能提供「大蒜」之真實姓名及年
    籍資料供本院傳訊以證明扣案海洛因確非被告所有，被告仍應成立持有第一級毒
    品罪。綜上所述，被告於不起訴處分後五年內復施用第二級毒品、持有第一級毒
    品之事證明確，其所為顯與毒品危害防制條例第二十條第三項、第十一條第一項
    之規定相符，應予依法論科。
二、按犯毒品危害防制條例第十條之罪，經觀察勒戒後，無繼續施用毒品之傾向者，
    應由檢察官為不起訴處分。經不起訴處分後五年內再犯第十條之罪，經觀察勒戒
    後，認有繼續施用毒品之傾向者，即不適用前項之規定（即應由檢察官偵查起訴
    ），毒品危害防制條例第二十條第三項定有明文。又甲基安非他命為毒品危害防
    制條例第二條第二項第二款所明定之第二級毒品，是被告施用甲基安非他命之所
    為，係犯同條例第十條第二項之施用第二級毒品毒品罪。另被告並未施用第一級
    毒品海洛因，業如前述，然其於查獲時持有第一級毒品海洛因０‧０八公克（包
    裝重０‧一七公克），應認係犯同條例第十一條第一項之持有第一級毒品罪，公
    訴人認係犯同條例第十條第一項之施用第一級毒品罪，尚有未洽，然持有與施用
    第一級毒品，具有低度、高度行為之關係，乃犯罪事實之減縮，持有之低度行為
    ，應認已為檢察官起訴效力所及，爰不另為無罪之諭知。被告所為先後數次施用
    第二級毒品之行為，時間緊接，所犯罪名相同，顯係出於概括之犯意為之，為連
    續犯，爰依刑法第五十六條之規定以一罪論，並加重其刑。又被告因施用第二級
    毒品前持有毒品之行為，本應論以持有之罪，惟各該次持有毒品之行為均為其後
施用毒品之行為所吸收，不另論罪。又被告曾於八十六年間因違反麻醉藥品管理
    條例案件，經法院判處有期徒刑五月，於八十七年八月三日執行完畢，此有本院
    被告院內索引卡紀錄表、臺灣高等法院被告全國前案紀錄表及臺灣高雄地方法院
    檢察署刑案資料查註紀錄表各一件附卷可稽，其於五年之內，再犯本件最重本刑
    為有期徒刑以上之罪，為累犯，應依刑法第四十七條之規定加重其刑。爰審酌被
    告固然前有施用毒品之記錄，經觀察、勒戒，仍不知悔改，未戒斷其施用毒品惡
    習，然其除該項紀錄外別無其他前科素行尚非不佳，而施用毒品實係其前開施用
    第二級毒品罪部分，並遞加重之。戕害其身心之行為，另慮及其犯後坦承犯行深
    表悔悟態度堪稱良好等一切情狀，分別量處如主文所示之刑，並定執行刑。又按
    刑法第四十一條已於九十年一月十日經總統公布施行，並於同年月十二日生效，
    該條規定：「犯最重本刑為五年以下有期徒刑之刑之罪，而受六個月以下有期徒
    刑或拘役之宣告，因身體、教育、職業、家庭之關係或其他正當事由，執行顯有
    困難者，得以一元以上三元以下折算一日，易科罰金。但確因不執行所宣告之刑
    ，難收矯正之效，或難以維持法秩序者，不在此限。」、「併合處罰之數罪，均
    有前項情形，其應執行之刑逾六月者，亦同」，被告所犯施用第二級毒品罪，係
    三年以下有期徒刑之罪，且科處六個月以下有期徒刑，被告犯罪時間雖在上開條
    文修正生效前，然依刑法第二條第一項前段規定，行為後法律有變更者，原則上
    適用裁判時之法律，復經新舊法比較結果，新修正之條文對於易科罰金之條件有
    利於行為人，故依刑法第二條第一項前段規定，被告所宣告之刑，應依新修正之
    刑法第四十一條第一項規定，諭知如易科罰金之折算標準。扣案之白色粉末０‧
    ０八公克，確係含有毒品海洛因成分，已如前述，爰依毒品危害防制條例第十八
    條第一項前段規定，不問屬於犯人與否，均沒收銷燬之。
三、公訴人雖未就被告自八十九年六月中旬起至同年八月七日下午三時許止（不包括
    八十九年八月七日十七時五十分許回溯二十四小時內），在高雄縣梓官鄉○○○
    路保生二巷三十一號住處，連續施用第二級毒品安非他命之犯行提起公訴，惟本
    院認與已起訴部分為連續犯，係裁判上一罪，應為起訴效力所及，本院自得併予
    審理，附此敘明。
據上論斷，應依刑事訴訟法第第二百九十九條第一項前段，毒品危害防制條例第十條
第二項、第十一條第一項、第十八條第一項前段，刑法第二條第一項前段、第十一條
前段、第五十六條、第四十七條、第四十一條第一項、第五十一條第五款，罰金罰鍰
提高標準條例第二條，判決如主文。
中      華      民      國    九十      年      四      月    二十五    日
                                  臺灣高雄地方法院刑事第一庭
                                      法  官    郭貞秀
右正本證明與原本無異。
如不服本判決，應於判決送達後十日內，向本院提出上訴狀。
                                  書  記  官    黃國忠
中    華    民    國      九十      年      四      月      二十六      日


司法院資訊處製作；財團法人民間司法改革基金會備份。
